臺灣臺北地方法院刑事判決　　　　　　　100年度訴字第308號
公　訴　人　臺灣臺北地方法院檢察署檢察官
被　　　告　吳俊賢
上列被告因搶奪等案件，經檢察官提起公訴（100 年度偵字第31
21號），被告於本院準備程序進行中，就被訴事實為有罪之陳述
，經本院告知簡式審判程序意旨，並聽取公訴人及被告之意見後
，本院合議庭裁定依簡式審判程序審理，判決如下：
    主  文
吳俊賢犯如附表所示之罪，各處如附表所示之宣告刑（含從刑）
。應執行有期徒刑肆年，扣案之機車鑰匙壹把沒收。
    事  實
一、吳俊賢前因竊盜案件，經本院以96年度易字第766 號判決判
    處有期徒刑4 月確定，後經依法減為有期徒刑2 月；又因槍
    砲彈藥刀械管制條例案件，經臺灣士林地方法院以96年度訴
    字第264 號判決判處有期徒刑5 年，併科罰金新臺幣（下同
    ）3 萬元；後該兩罪有期徒刑部分，合併定應執行有期徒刑
    5 年，甫於民國99年1 月21日因縮短刑期假釋出監併付保護
    管束（但出監前先執行罰金易服勞役至99年4 月28日），仍
    不知自持，於假釋期間遇失業及投資失利欠債後，鋌而走險
    ，意圖為自己不法之所有，分別基於竊盜之犯意，於附表編
    號一至四所示之時、地，以其所有之機車鑰匙1 把竊取丘啟
    源等4 人所有之普通重型機車各乙輛得手（無證據證明另有
    毀損機車之犯嫌），以供代步或找尋行搶目標之用；後又於
    附表編號五、六之時、地，另意圖為自己不法之所有，各基
    於搶奪之犯意，騎車徒手自後搶奪行人謝淑芬、陸怡君之隨
    身財物得手（均詳如附表所示）。嗣為警於100 年1 月30日
    下午2 時30分許，在臺北市松山區○○○路167 號前發現失
    竊之附表編號四之機車，稍後又見吳俊賢前來取車並試圖發
    動該車，且見警上前即企圖逃逸，但仍為警當場逮捕，並扣
    得上開吳俊賢所有用以行竊各該機車之機車鑰匙1 把（其餘
    扣案鑰匙等物均與本案無關），另經警彙整附近轄區之各該
    被害人報案紀錄、分析犯案模式及調閱相關路口監視器畫面
    後，始循線查悉上情。
二、案經臺北市政府警察局大安分局報請及被害人賴巧盈、陸怡
    君訴請臺灣臺北地方法院檢察署檢察官偵查起訴。
    理  由
一、程序部分：本件被告吳俊賢所犯係死刑、無期徒刑或最輕本
    刑為3 年以上有期徒刑以外之罪，其於準備程序中就被訴事
    實為有罪之陳述，經本院告知簡式審判程序之旨，並聽取當
    事人意見後，經本院合議庭依刑事訴訟法第273 條之1 第1
    項規定裁定由受命法官獨任進行簡式審判程序，合先敘明。
二、上開事實，業據被告於本院100 年3 月24日準備及審理程序
    中全部自白無誤，核與證人丘啟源等被害人於警詢或偵訊中
    證述機車失竊及遭搶之經過大致相符，證人即查獲員警姚治
    平及彭翰文復於偵訊中就查獲經過結證詳實，並有扣案之機
    車鑰匙1 把為憑（見偵卷第42頁照片，本院已命被告就該串
    鑰匙指出行竊車輛所用之該把鑰匙並在偵卷照片上圈出特定
    之，附此敘明），且有搜索扣押筆錄、證物採證照片、警製
    車輛尋獲電腦輸入單、現場監視器光碟翻拍照片、受理刑事
    案件報案三聯單等件在卷可稽，堪信被告於本院之任意性自
    白核與事實相符而可採信，被告前於警、偵訊中之否認辯詞
    ，均非實情，無足採信，是本案全部事證已臻明確，被告各
    該犯行均堪以認定，自均應依法論科。
三、核被告竊取附表編號一至四丘啟源等4 人所有之機車得手之
    所為，均係犯刑法第320 條第1 項之竊盜罪；又核被告騎車
    徒手搶奪附表編號五謝淑芬、編號六陸怡君之隨身財物得手
    之所為，均係犯同法第325 條第1 項之搶奪罪。被告所犯該
    6 罪，犯意個別，行為或罪名不同，自應分論併罰。另查被
    告於偵辦員警依據逮捕情節、起獲失竊車輛及各該調得之監
    視器畫面等客觀事證詢問關於附表所示各該犯嫌，被告均矢
    口否認犯罪，迄至起訴後之本院訊問時方全部坦承犯罪，足
    見被告就該等案件均無自首之情事，自無從依法予以減刑；
    又雖被害人賴巧盈曾於偵訊中指述其機車龍頭歪掉、把手壞
    掉，但訊之被告堅詞否認有毀損機車之行為，以其行竊方式
    及已尋獲機車之狀態觀之，亦難認必會造成告訴人賴巧盈所
    言機車車頭毀損之情，此外，復查無其他被告涉嫌毀損該車
    之積極證據，自難認定被告涉有此部分犯嫌，且此部分如成
    立犯罪，與被告行竊該車有想像競合之裁判上一罪關係，故
    不另為無罪之諭知；至於未能尋獲之附表編號二、三之普通
    重型機車，業據被告於本院供陳1 輛丟在仁愛路過圓環附近
    、1 輛丟在慶城街附近，其不知道詳細地址，但知道所在等
    語明確，是此部分應由檢察官指揮員警進一步以提訊被告等
    方式追查失車，均附此敘明。
四、爰審酌被告於假釋期間不知自持，僅因失業欠債即恣意竊取
    他人機車，後又騎車搶奪行人財物，嚴重蔑視他人之財產權
    ，並損害社會治安秩序，犯罪情節非輕，犯後又於警、偵訊
    中多所否認匿飾卸責，難認有所悔意，但尚知於本院坦承全
    部犯行，態度非劣，且部分失車已尋獲歸還被害人，但部分
    失車及遭搶被害人之財物仍未能尋獲或由被告賠償其等之損
    失（詳如附表備註欄所載），暨被告之其他素行、生活狀況
    、犯罪之動機、目的、手段、所搶之物價值多寡等一切情狀
    ，斟酌公訴人之具體求刑，認被告當庭請求量處之刑度顯然
    過輕，故各量處如附表所示之（宣告）刑，並定其應執行之
    刑如主文所示，以示懲儆。
五、又扣案之鑰匙1 把（按指被告於偵卷第42頁採證照片證物紙
    上圈出註記之該把），為被告所有，且係供其竊取附表編號
    一至四之各該機車所用之物，業據被告供述明確，爰依刑法
    第38條第1 項第2 款之規定，併予宣告沒收；至於其他扣案
    之鑰匙4 把、安全帽2 頂、羽絨外套3 件、布鞋1 雙、黑框
    眼鏡1 副、帽套1 只、手套1 只等物，並無足夠證據證明為
    被告犯案所用之物，且鑰匙以外之物，又經被告否認為其所
    有（稱乃其弟吳宗翰所有），復別無法定應沒收之事由存在
    ，故不併予諭知沒收，僅附此敘明。
六、末公訴人請求併予宣告強制工作，惟被告雖於假釋期間內有
    上開所示之各竊盜及搶奪犯行，然其犯罪時間集中在4 日之
    內，並非綿延數月或以上，亦無足夠證據證明與被告前此所
    犯之竊盜、搶奪、槍砲等罪有關（搶奪部分更係發生於82年
    間），斟酌被告所述此次係因突遭解雇失業、與友人投資失
    利，因而欠債無力歸還方再度犯案等節，以其假釋出監之日
    期與本案犯案時間間隔約9 個月而言，所述非無可能，況公
    訴人除前案紀錄外，亦未說明單純施以刑罰難收矯正之效之
    具體理由，是審酌上開客觀事證，難認被告係有犯罪習慣或
    因遊蕩或懶惰成習而犯罪，故公訴人請求併予宣告強制工作
    ，於法尚有未合，要難依其所請，併此指明。
據上論斷，應依刑事訴訟法第273 條之1 第1 項、第299 條第1
項前段，刑法第320 條第1 項、第325 條第1 項、第51條第5 款
、第38條第1 項第2 款，刑法施行法第1 條之1 第1 項、第2 項
前段，判決如主文。
本案經檢察官鄧定強到庭執行職務。
中    華    民    國   100    年    4     月    14    日
                  刑事第五庭  法  官  吳勇毅
上正本證明與原本無異。
如不服本判決應於收受送達後10日內向本院提出上訴書狀，並應
敘述具體理由；其未敘述上訴理由者，應於上訴期間屆滿後20日
內向本院補提理由書（均須按他造當事人之人數附繕本）「切勿
逕送上級法院」。告訴人或被害人如對於本判決不服者，應具備
理由請求檢察官上訴，其上訴期間之計算係以檢察官收受判決正
本之日期為準。
                              書記官  游秀珠
中    華    民    國   100    年    4     月    14    日
附錄本案論罪科刑之法條：
中華民國刑法第320條
（普通竊盜罪、竊佔罪）
意圖為自己或第三人不法之所有，而竊取他人之動產者，為竊盜
罪，處5 年以下有期徒刑、拘役或5 百元以下罰金。
意圖為自己或第三人不法之利益，而竊佔他人之不動產者，依前
項之規定處斷。
前二項之未遂犯罰之。
中華民國刑法第325條
（普通搶奪罪）
意圖為自己或第三人不法之所有，而搶奪他人之動產者，處6 月
以上5 年以下有期徒刑。
因而致人於死者，處無期徒刑或7 年以上有期徒刑，致重傷者，
處3 年以上10年以下有期徒刑。
第 1 項之未遂犯罰之。
附表：
┌──┬───┬─────────┬───────┬────┐
│編號│被害人│犯罪行為          │宣告刑        │備註    │
├──┼───┼─────────┼───────┼────┤
│ 一 │丘啟源│於100 年1 月26日晚│吳俊賢竊盜，處│機車已為│
│    │      │上7 時許至翌日晚上│有期徒刑伍月，│警尋獲交│
│    │      │11時間之某時，在臺│扣案之機車鑰匙│由被害人│
│    │      │北市○○區○○路51│壹把沒收。    │領回。  │
│    │      │號前，持其所有之機│              │        │
│    │      │車鑰匙1 把竊取丘啟│              │        │
│    │      │源所有之LHU-813 號│              │        │
│    │      │普通重型機車乙輛得│              │        │
│    │      │手。              │              │        │
├──┼───┼─────────┼───────┼────┤
│ 二 │楊順能│於100 年1 月28日凌│吳俊賢竊盜，處│機車遭棄│
│    │      │晨4 時24分許，在臺│有期徒刑柒月，│置未尋獲│
│    │      │北市○○區○○街22│扣案之機車鑰匙│。      │
│    │      │2 號對面機車格內，│壹把沒收。    │        │
│    │      │持上開機車鑰匙1 把│              │        │
│    │      │竊取楊順能所有之KY│              │        │
│    │      │P-269 號普通重型機│              │        │
│    │      │車乙輛得手。      │              │        │
├──┼───┼─────────┼───────┼────┤
│ 三 │余政輝│於100 年1 月29日凌│吳俊賢竊盜，處│機車遭棄│
│    │      │晨某時（起訴書誤載│有期徒刑柒月，│置未尋獲│
│    │      │為晚上8 時44分），│扣案之機車鑰匙│。      │
│    │      │在臺北市松山區南京│壹把沒收。    │        │
│    │      │東路3 段303 巷3 弄│              │        │
│    │      │口，持上開機車鑰匙│              │        │
│    │      │1 把竊取余政輝所有│              │        │
│    │      │之ARU-192 號普通重│              │        │
│    │      │型機車乙輛得手。  │              │        │
├──┼───┼─────────┼───────┼────┤
│ 四 │賴承興│於100 年1 月29日晚│吳俊賢竊盜，處│機車已為│
│    │賴巧盈│上10時48分許，在臺│有期徒刑伍月，│警尋獲交│
│    │      │北市大安區○○○路│扣案之機車鑰匙│由被害人│
│    │      │1 段164 號騎樓，持│壹把沒收。    │賴承興領│
│    │      │上開機車鑰匙1 把竊│              │回。    │
│    │      │取賴承興所有、其姐│              │        │
│    │      │賴巧盈使用停放之AW│              │        │
│    │      │H-137 號普通重型機│              │        │
│    │      │車乙輛得手（無證據│              │        │
│    │      │證明被告有破壞該機│              │        │
│    │      │車龍頭、把手之毀損│              │        │
│    │      │行為）。          │              │        │
├──┼───┼─────────┼───────┼────┤
│ 五 │謝淑芬│於100 年1 月28日上│吳俊賢意圖為自│現金花用│
│    │      │午7 時54分許，騎乘│己不法之所有，│殆盡，其│
│    │      │前所竊得之附表編號│而搶奪他人之動│餘物品均│
│    │      │二機車，在臺北市大│產，處有期徒刑│丟棄未能│
│    │      │安區○○○路326 號│壹年陸月。    │尋獲。  │
│    │      │前，乘行人謝淑芬不│              │        │
│    │      │及防備之際，自後搶│              │        │
│    │      │奪謝淑芬之手提包乙│              │        │
│    │      │只（內含現金2 千元│              │        │
│    │      │、搭配0000000000號│              │        │
│    │      │門號之行動電話1 支│              │        │
│    │      │、身分證、健保卡、│              │        │
│    │      │中國信託銀行信用卡│              │        │
│    │      │、新光銀行金融卡各│              │        │
│    │      │1 張等物）得手。  │              │        │
├──┼───┼─────────┼───────┼────┤
│ 六 │陸怡君│於100 年1 月29日下│吳俊賢意圖為自│現金花用│
│    │      │午1 時許，騎乘前所│己不法之所有，│殆盡，其│
│    │      │竊得之附表編號三機│而搶奪他人之動│餘物品均│
│    │      │車，在臺北市大安區│產，處有期徒刑│丟棄未能│
│    │      │仁愛路4 段91巷11號│壹年陸月。    │尋獲。  │
│    │      │前，乘行人陸怡君不│              │        │
│    │      │及防備之際，自後搶│              │        │
│    │      │奪陸怡君之肩背包乙│              │        │
│    │      │只（內含現金約1 千│              │        │
│    │      │8 百元、身分證、健│              │        │
│    │      │保卡、台新銀行與郵│              │        │
│    │      │局金融卡各1 張等物│              │        │
│    │      │）得手。          │              │        │
└──┴───┴─────────┴───────┴────┘